【裁判字號】    90,訴,91
【裁判日期】    900928
【裁判案由】    強盜
【裁判全文】
臺灣苗栗地方法院刑事判決                              九十年度訴字第九一號
    公  訴  人  臺灣苗栗地方法院檢察署檢察官
    被      告  甲○○
    指定辯護人  本院公設辯護人  戊○○
右列被告因強盜案件，經檢察官提起公訴（九十年度偵字第一七四號），本院判決如
左：
    主  文
甲○○意圖為自己不法之所有，而搶奪他人之動產，處有期徒刑壹年貳月。
    事  實
一、甲○○前因違反麻醉藥品管理條例及偽造文書案件，經法院定應執行有期徒刑八
    月，又因違反肅清煙毒條例案件，經法院判處有期徒刑三年四月，又因違反肅清
    煙毒條例案件，經法院判處有期徒刑二年十月，三案接續執行，於八十五年八月
    二十一日假釋付保護管束，其後遭法院撤銷假釋（不構成累犯），為臺灣苗栗地
    方法院檢察署及臺灣嘉義地方法院檢察署通緝在案，不知警惕，於民國八十九年
    十二月二十七日十五時三十分許，在苗栗縣苗栗市水源里水流娘全國加油站附近
    ，遇警攔檢恐因通緝案件遭逮捕，遂跑離現場，經警在後追逐，被告竟於穿越馬
    路時即在快車道上欲攔下二部行進中之自用小客車逃離現場，因見自用小客車均
    未停下，李國遂伸出右手攔下正行經該處之丙○○所騎乘車號ＩＶＶ─四六八號
    重型機車後，央求丙○○載其逃離現場，惟因丙○○不認識甲○○而拒絕，甲○○遂再央求可由其騎機車載丙○○之方式逃離現場惟仍遭拒絕，甲○○此時竟意
    圖為自己不法之所有，趁丙○○不及抗拒之際，以雙手搶得該車把手並將丙○○
    推離機車座位方式，搶奪該輛機車，於得手後旋即騎乘該車逃離現場，嗣經警在
    後追捕，於同日十五時四十五分許，在苗栗縣苗栗市○○路一一四九號前，因甲○○騎乘之該輛機車撞及正停在該處等待紅燈之丁○○所駕駛之Ｍ七─五六七
    號自用小客車，甲○○棄車逃逸時始為警逮捕。
二、案經苗栗縣警察局苗栗分局報請臺灣苗栗地方法院檢察署檢察官偵查起訴。
    理  由
一、訊據被告甲○○固坦承於案發時因被通緝故跑給警察追，於攔下ＩＶＶ─四六八
    號重型機車後即自行將車騎走，其後因在苗栗市○○路上撞及丁○○之自用小客
    車後始遭警逮捕之事實不諱，核與被害人丙○○、證人丁○○及查獲警員乙○○
    所證述之情節相符，並有贓物認領保管單一紙在卷足憑，惟被告矢口否認有何意
    圖不法所有之意圖，辯稱：認識被害人丙○○，且在案發前一、二年前去過被害
    人苗栗市西山的家，伊都叫他叔叔，案發當時穿越馬路時並不是要攔下其他車子
    ，而是舉手怕車子撞到伊，且因為認識被害人故有叫黃大哥載伊一下，是要向被
    害人借車子，因被害人沒有反應過來就從機車左邊被害人的面前跨上機車，並雙
    手抓住機車把手猛加油門並跟被害人說借我借我後，就把車騎走，事後是打算將
    機車牽到苗栗縣泰安山上還給被害人云云。經查：「被告在國中的時候我有看過
    ，但已經十幾年沒有見過，且這二、三年都沒有見過，也沒有去過我家，但他媽
    媽這幾天有來過我家，有談到這件案子並跟我道歉，案發時我沒有認出被告是我
    認識的，案發的時候被告要我載他，我說不要，他又說要載我，但我當時不認識
    他，他也沒有叫我，後來我就與他搶機車的把手，後來他一直推我，後來機車就
    被他騎走了，我在警訊時有對警員說被告當時態度很兇，我在警訊所說的話應該
    都是很實在的，案發當時我確實沒有意願要將機車借給被告，因為我當時不認識
    他，感到莫名其妙：：：我被推開後沒有跌倒，被告把我的機車騎走後，我就用
    走路的想要去報案，被告推開我後我人站在在機車的右邊，我被推下車後人約距
    離機車五十公分左右：：：被告當時是站在我車子的面前，伸出右手攔我的車，
    我就在被告的面前把車停下，他就繞到我車子右邊後座要我載他，我說不要他又
    繞到我車子左邊說他要載我，我也不肯當時我雙手還握在機車把手上面，他就跟
    我搶把手，並用右手把我推開」，業據被害人丙○○於本院訊問時陳述明確，核
    與被告於為警查獲當日之偵訊所供：「今天下午於水源里水流娘前遇警臨檢，攔
    下該車，『騎士』被我推倒後即逃跑，往苗市區方向，至地院前被捉。（問：對
    搶奪機車犯嫌有何意見？）我口頭說機車借我，他即莫名其妙沒說什麼。」相符
    ，故被告於偵訊時確不知被害人為何人，始以『騎士』稱呼，而被害人於案發時
    亦不認識被告，故始欲用走路方式想要去報案，參以證人即查獲警員乙○○表示
    ，被告過了馬路分隔島後就開始攔車，在馬路中間就想要攔下二部自小客車，當
    時被告是看到車子就攔，及被告既表示平常都叫被害人叔叔，而於案發時欲叫被
    害人「黃大哥」，亦與常情不符，足證被告於案發時確實並未認識被害人無誤。
    則被告自行將被害人之機車騎走後又如何將車交還被害人？故被告上開所辯案發
    時認識被害人，事後打算將車牽回苗栗縣泰安山上還給被害人之詞無足採信，其
    有為自己不法所有之意圖亦已明確，故本件事證明確，被告犯行堪以認定。
二、核被告於被害人不及抗拒之際，搶奪機車，所為係犯刑法第三百二十五條第一項
    之搶奪罪。公訴人雖認被告所為應係構成懲治盜匪條例第五條第一項第一款之盜
    匪罪，惟按該條之罪名以「致使不能抗拒而取他人之物或使其交付」為構成要件
    ，本件被告既係於要求被害人載其離去而遭拒後，始搶得機車把手並將被害人推
    離機車座位後騎乘該車離去，則以被告為一位三十七歲之壯年男子，而被害人為
    六十餘歲之人，如被告確欲使被害人不能抗拒，大可於攔下被害人車後直接將害
    人推離而無庸再以央求方式請被害人載其離去，參以被害人於遭被告推離時僅約
    距離機車五十公分左右，足證被告所施之力道尚非強勁，且被告於案發時又未持
    用任何犯罪之工具，故尚難認被告所為已達使被害人不能抗拒之程度，而係趁被
    害人不及抗拒之際搶奪機車，公訴人起訴之法條應有未洽，惟基本事實相同，應
    予變更起訴法條。爰審酌被告有事實欄所載論罪科刑執行情形，有臺灣高等法院
    檢察署刑案紀錄簡覆表在卷足憑，素行不良、本件犯罪之手段、所生危害、犯後
    飾詞卸責，並無任何悔意之態度等一切情狀，量處如主文所示之刑，以資懲儆。
據上論斷，應依刑事訴訟法第二百九十九條第一項前段、第三百條，刑法第三百二十
五條第一項，判決如主文。
本案經檢察官蔡宗熙到庭執行職務
中      華      民      國    九十      年      九      月    二十八    日
                                臺灣苗栗地方法院刑事第二庭
                                        法  官  黃  建  都
右正本證明與原本無異
如不服本判決，應於送達後十日內向本院提出上訴狀（須附繕本），上訴於臺灣高等
法院臺中分院。
                                        書記官  黃  士  益
中      華      民      國    九十      年      九      月    二十八    日
附錄論罪科刑法條
刑法第三百二十五條第一項
意圖為自己或第三人不法之所有，而搶奪他人之動產者，處六月以上五年
以下有期徒刑。


司法院資訊處製作；財團法人民間司法改革基金會備份。
